【裁判字號】    98,台上,257
【裁判日期】    980115
【裁判案由】    違反毒品危害防制條例
【裁判全文】
最高法院刑事判決              九十八年度台上字第二五七號
上  訴  人  甲○○
                    9號（另案在台灣高雄第二監獄執行）
上列上訴人因違反毒品危害防制條例案件，不服台灣高等法院高
雄分院中華民國九十七年十一月十八日第二審判決（九十七年度
上訴字第一五九九號，起訴案號：台灣高雄地方法院檢察署九十
六年度偵字第三四五一二號），提起上訴，本院判決如下：
    主  文
上訴駁回。
    理  由
按刑事訴訟法第三百七十七條規定：上訴於第三審法院，非以判
決違背法令為理由，不得為之；是提起第三審上訴，應以原判決
違背法令為理由，係屬法定要件。如果上訴理由書狀並非依據卷
內訴訟資料具體指摘原判決不適用何種法則或如何適用不當，或
所指摘原判決違法情事顯與法律規定得為第三審上訴理由之違法
情形不相適合時，均應認其上訴為違背法律上之程式，予以駁回
。本件原判決認定上訴人甲○○有其事實欄及附表一所載十一次
販賣第一級毒品海洛因之犯行，因而維持第一審論上訴人以販賣
第一級毒品共十一罪，各量處如原判決附表二編號１至１１所示
之有期徒刑十五年，並定其應執行之刑為有期徒刑二十六年，及
諭知相關從刑之判決，而駁回上訴人在第二審之上訴。已詳敘其
所憑證據及認定之理由，對於上訴人之辯解及證人陳明雄、陳純
夫、李雅萍、林英華所為有利於上訴人之陳述，何以均不足以採
信，亦一一詳加指駁及說明，俱有卷存證據資料可資覆按。從形
式上觀察，原判決並無違背法令情形。上訴人上訴意旨略以：伊
並未販賣海洛因予陳明雄、陳純夫、李雅萍、林英華及林姓位等
五人（下稱陳明雄等五人），而係由彼等共同集資推由伊出面購
買海洛因施用，業據陳明雄等五人於偵、審中陳明在卷，原審竟
未採信，遽認伊有販賣海洛因之犯行，自有不當。又伊警詢之自
白係被警方誘導及脅迫所為，且陳明雄等五人警詢之陳述係屬傳
聞證據，應無證據能力，原判決採為證據，顯有未合。再伊與陳
明雄等五人前後多次集資購買海洛因施用，符合一個反覆、延續
性之行為，自應論以「集合犯」一罪，始為適法。原判決竟論以
多次販賣毒品罪而予以併罰，亦有違誤云云。惟證據之取捨及事
實之認定，均為事實審法院之職權，倘其採證認事並未違背證據
法則，並於判決理由內說明其取捨證據及得心證之理由者，自不
得任意指為違法。原判決依憑上訴人於警詢、偵查及第一審之自
白、陳明雄等五人於警詢之證述，以及扣案海洛因十四包、塑膠
吸管十三支、行動電話機一支等證物，暨高雄縣政府警察局林園
分局搜索扣押筆錄、扣押物品目錄表、現場蒐證照片及法務部調
查局鑑定書等證據資料，認定上訴人確有如原判決附表一所示十
一次販賣海洛因犯行；並以上訴人與陳明雄、陳純夫、李雅萍、
林英華事後改稱係集資合購海洛因施用，並非買賣等語，顯與其
等前供不符，要係卸責及迴護之詞，而均不足以採信，已詳敘其
證據取捨及得心證之理由，經核與證據法則無違。上訴意旨對於
原審此項採證職權之適法行使任意指摘，自非適法之第三審上訴
理由。又上訴人於原審雖辯稱其警詢自白筆錄係被警方誘導及脅
迫所致，應無證據能力云云。但原判決以上訴人除於警詢時坦承
販賣海洛因之事實外，於檢察官偵訊及第一審於民國九十七年五
月十六日調查及同年八月十三日審理時，均迭次坦認上情不諱，
因認其所辯不足採信，已詳敘其理由。上訴意旨置原判決明確之
說明於不顧，猶執其在原審之同一辯解指摘原判決不當，亦非合
法之上訴理由。再陳明雄等五人於警詢之陳述，雖均屬傳聞證據
。但原判決已說明原審於行準備程序時已將該等警詢筆錄提示予
檢察官、上訴人及其辯護人，彼等均知上述警詢筆錄為傳聞證據
而未爭執其證據能力，即同意作為證據，且經原審審酌上述警詢
筆錄作成時較無人情干擾，亦無不當取供之情形，認為適合作為
本件證據，符合刑事訴訟法第一百五十九條之五第一項傳聞證據
例外取得證據能力之規定，因認具有證據能力，而採為本件證據
，於法亦無不合。又上訴意旨既否認販賣毒品，卻又主張其所為
應論以「集合犯」一罪，已屬矛盾。且刑法上所謂「集合犯」係
指立法者所制定之犯罪構成要件中，本即預定有數個同種類之行
為將反覆或延續實行之犯罪，乃將各自實現犯罪構成要件之多數
行為，解釋為「集合犯」，而論以一罪。故對於「集合犯」之成
立及其要件，必須從嚴認定，始符立法旨趣，否則即與刑罰評價
之公平性有違。而毒品危害防制條例第四條所規定之販賣毒品罪
，於立法時並未預定有多數販賣毒品行為將反覆、延續實行，且
該種犯罪本質上亦不具有反覆、延續實行之特性，故上訴人於刑
法刪除連續犯規定後所為多次販賣海洛因予陳明雄等五人之犯行
，顯與前述「集合犯」之要件不符，自應以一罪一罰為適當。從
而原判決將上訴人所為如其附表一所示之十一次販賣海洛因犯行
予以分論併罰，於法並無不合。上訴意旨主張其多次犯行應論以
「集合犯」一罪云云，尚有誤會。綜上，本件上訴意旨無非就原
審採證認事職權之適法行使暨原判決已明確論斷詳細說明之事項
，任意指為違法，並仍就其有無販賣毒品之單純事實暨其所為應
否成立「集合犯」一罪為爭執，均非依據卷內資料具體指摘原判
決有何違背法令情形，顯與法律規定得為第三審上訴理由之違法
情形不相適合。揆之首揭說明，其上訴為違背法律上之程式，應
予駁回。又本件起訴書另記載上訴人於「九十六年十一月二十九
日二十時二十分許」販賣海洛因予李雅萍，及於「九十六年十一
月三十日某時許」販賣海洛因予陳明雄之事實，核係於刑法連續
犯規定廢止後所犯，應成立數罪關係。檢察官於第一審審理中先
後以「補充理由書」及「撤回起訴狀」減縮及撤回此部分起訴事
實（見一審卷第四十九至五十一、九十六、九十七頁），但並未
以「撤回書」為之，且未敘述撤回理由，核與刑事訴訟法第二百
六十九條第二項規定撤回起訴之要件不合，依法不生撤回起訴之
效力，第一審法院漏判此部分起訴事實，自應以補充判決救濟之
，附此敘明。
據上論結，應依刑事訴訟法第三百九十五條前段，判決如主文。
中    華    民    國  九十八  年    一    月   十五   日
                      最高法院刑事第九庭
                          審判長法官  洪  文  章
                                法官  王  居  財
                                法官  郭  毓  洲
                                法官  黃  梅  月
                                法官  邱  同  印
      本件正本證明與原本無異
                                      書  記  官
中    華    民    國  九十八  年    一    月   十九   日
                                                      Ｑ


司法院資訊處製作；財團法人民間司法改革基金會備份。
